臺灣雲林地方法院刑事判決　　　　　　　　　　　　　　九十一年度訴字第三二號
　　公　訴　人　臺灣雲林地方法院檢察署檢察官
　　被　　　告　甲○○
右列被告因違反毒品危害防制條例案件，經檢察官提起公訴（九十年度毒偵字第一七
三五號），本院判決如左：
    主  文
甲○○連續施用第一級毒品，累犯，處有期徒刑壹年。
    事  實
一、甲○○前因違反肅清煙毒條例案件、麻醉藥品管理條例案件，經本院判處有期徒
    刑二年六月、八月，定應執行刑三年，於民國八十九年五月二十三日執行完畢。
    其又因施用毒品案件，經本院以八十七年毒聲字第五五號裁定送觀察勒戒後，認
    有繼續施用毒品傾向，復經本院以八十七年毒聲字第五０九號裁定送強制戒治，
    於八十八年十一月四日強制戒治期滿，經檢察官於八十八年十一月二十日，以八
    十八年戒偵字第三八號為不起訴處分。詎甲○○仍不知悔改，又基於概括犯意，
    自九十年九月間某日起，至同年十一月七日止，在雲林縣四湖鄉○○村○○路五
    十巷二一號住處，以將第一級毒品海洛因置入注射針筒內施打之方式，連續施用
    第一級毒品海洛因多次，有時二、三天施用一次，有時一天施打三至五次。後來
    甲○○因為傷害案件，於九十年十一月八日入監服刑，經台灣雲林第二監獄新收
    作業採尿送驗，發現其尿液有嗎啡陽性反應，而悉上情。
二、案經台灣雲林第二監獄告發臺灣雲林地方法院檢察署檢察官偵查起訴。
    理  由
一、被告甲○○對上述犯罪事實坦白承認。其因入監服刑為監所採集送驗之尿液，呈
    嗎啡陽性反應之情，有監所函文所附之受刑人身分簿、檢體採收紀錄表、濫用藥
    物尿液檢驗報告、訪談紀要等書證在卷可參。又被告前因施用毒品案件，經法院
    裁定送觀察勒戒，強制戒治，強制戒治期滿後，經檢察官為不起訴處分等情，有
    台灣雲林地方法院檢察署刑案資料查註紀錄表、台灣高等法院被告全國前案紀錄
    表、檢察官不起訴處分書在卷可參。本件事證明確，被告犯行堪以認定，自應依
    法論科。
二、核被告所為，係犯毒品危害防制條例第十條第一項之施用第一級毒品罪。被告持
    有毒品之低度行為為施用毒品之高度行為所吸收，不另論罪。被告先後多次犯行
    ，時間緊接，觸犯犯罪構成要件相同之罪名，顯係基於概括犯意而為，應依連續
    犯規定論以一罪，並加重其刑。被告前因違反肅清煙毒條例案件、麻醉藥品管理
    條例案件，經本院判處有期徒刑二年六月、八月，定應執行刑三年，於八十九年
    五月二十三日執行完畢，有上述刑案資料查註紀錄表可稽，其於五年內再犯本案
    ，為累犯，依法遞加重其刑。本院審酌被告犯後坦白犯行，態度尚稱良好，被告
    供稱其施用毒品之動機是因搭布蓬的工作競爭之壓力比較大等語，可見被告是有
    正當工作，但因染上惡習，而以麻醉自己的方式逃避壓力，且其前又有多次施用
    毒品紀錄，本件又再犯，可見意志薄弱，甚為可惜，由本件被告施用毒品次數甚
    鉅，亦可見被告在入監服刑前，是有施用毒品成癮之情形，其毒品上癮性之戒除
    ，實須一個適當的環境，讓被告能坦誠面對自己，面對施用毒品之後果等一切情
    狀，量處如主文所示之刑。
三、台灣雲林地方法院檢察署九十一年毒偵字第六０七號案件移送併辦意旨略以：被
    告於九十一年六月十三日，在雲林縣四湖鄉溪尾村新溪尾二十號，為警查獲非法
    持有第一級毒品海洛因，認為與上述之犯罪事實有連續犯之關係，屬裁判上一罪
    ，移請本院併案審理。本院認為：
(一)、被告於本院審理中坦白：我執行傷害案件三個月，至九十一年二月七日出監，出
    監後到了四月份（同年）又開始施用海洛因，至（同年）六月十三日注射海洛因
    被逮捕等語。而被告入監服刑傷害案件的日期，是從九十年十一月八日至九十一
    年二月七日之事實，有上述全國前案紀錄表可憑。顯然，於客觀情形上，被告於
    九十年十一月七日最後一次施用第一級毒品後，已於次日入監執行傷害案件，與
    外界隔絕三個月，遠離毒品環境有一段不短的時間。對此，被告亦稱：（入監執
    行傷害罪有無想到要戒除）是，有想到戒，（出監以後在四月份為何沒有戒掉）
    工作不順利，心情不好，（你入監執行傷害案件之後有無要戒毒）我有想要戒毒
    ，（後來有無認為自己戒毒成功）有戒起來，但後來因為工作不順利後才又吸毒
    ，（工作為何不順利的具體事實）因為被關出獄後，別人叫我去塔帆布，人家都
    請別人去做好像沒有要在請我去做，（九十年九月犯執行之前吸毒何原因）因為
    工作競爭，壓力比較大等語。可見，於主觀情事上，被告亦認在入監執行傷害案
    件時及執行後，是有戒除施用毒品之意念。後來，因為工作上之原因，才又有移
    送併辦意旨所指的被告持有毒品之情形。所以，移送併案意旨所指被告又持有毒
    品之行為，顯可見被告是基於犯意的另起，而又開始施用毒品無誤，與本件檢察
    官起訴之犯罪嫌疑事實，難認是基於概括之犯意。
(二)、本來，早期實務上原有對於刑法第五十六條連續犯之認定，是以被告具有「一貫
    之意思」（最高法院二十五年上字第五四六八號判例要旨參照）、「一貫之犯意
    」（同院二十四年上字第一六一九號判例要旨參照）、「概括之意思」（同院二
    十年上字第九二五號判例要旨參照）以資審認。亦即，行為人之連續多次行為，
    須自始均在一個預定犯罪計劃以內，出於主觀上同一犯意進行始足當。但以後的
    發展，卻因為「實務上之見解對於刑法第五十六條同一罪名之認定過寬，所謂概
    括犯意，經常可連綿數年之久，且在採證上多趨於寬鬆」，所以造成「每每在起
    訴之後，最後事實審判決之前對繼續犯同一罪名之罪者，均適用連續犯之規定論
    處，不無鼓勵犯罪之嫌，亦使國家刑罰權之行使發生不合理之現象」（以上參見
    九十一年七月十一日行政院審查通過之刑法部分條文修正草案對照表刪除現行刑
    法第五十六條規定之說明）。所以，只有將行為人連續犯之主觀意思，還原到所
    謂的「一貫之意思」而為認定，才能符合立法、司法先賢對於我們的期待。對於
    被告另起犯意之犯罪，法院實不能不訊明清楚被告之主觀意念，而僅以法院的臆
    測，或時間、空間接近等主觀上的認定（惟卻沒有說明客觀的標準），來強認被
    告是基於概括犯意而犯罪。
(三)、綜上，檢察官移送併辦部分，難認與本院之裁判事實有連續犯之裁判上一罪關係
    ，就該部分，被告若成立犯罪，顯是被告另行起意之犯罪，自應退還檢察官另行
    偵辦，併此敘明。
據上論斷，應依刑事訴訟法第二百九十九條第一項前段，毒品危害防制條例第十條第
一項，刑法第十一條前段、第五十六條、第四十七條，判決如主文。
中      華      民      國    九十一    年      十      月      四      日
                                        臺灣雲林地方法院刑事第一庭
                                            法  官  侯  廷  昌
右正本證明與原本無異。
如不服本判決，應於判決送達後十日內向本院提出上訴狀( 應附繕本 )。
                                            書記官  蔡  金  保
中      華      民      國    九十一    年      十      月      四      日
附錄法條：毒品危害防制條例第十條第一項
施用第一級毒品者，處六月以上五年以下有期徒刑。
施用第二級毒品者，處三年以下有期徒刑。
